【裁判字號】    89,交聲,539
【裁判日期】    900629
【裁判案由】    交管條例聲異
【裁判全文】
臺灣板橋地方法院交通事件裁定                    八十九年度交聲字第五三九號
    原處分機關   臺北市交通事件裁決所
    異  議  人   甲○○
右列異議人因違反道路交通管理處罰條例事件，對於臺北市交通事件裁決所於民國八
十九年十一月三十一日所為之處分〔原處分案號：北市裁三字第駕裁二二─Ｆ000
00000號〕，聲明異議，本院裁定如左：
    主  文
原處分撤銷。
甲○○汽車駕駛人，行車速度，超過規定之最高時速，處罰鍰新臺幣壹仟貳佰元，並
記違規點數壹點。
    理  由
壹、本件原處分機關係以異議人於民國〔下同〕八十九年九月十二日，駕駛牌照號碼
    Ｇ二─八四五六號自用小客貨車，在臺六十一線九十八點四公里北向側慢道，有
    「限速四０公里/小時，經雷達測速七四公里/小時，超速三四公里/小時」之舉
    發違規事實，乃據修正前道路交通管理處罰條例第四十條第一項、第六十五條
    第一項第一款、第三款，裁決「罰鍰新台幣壹仟貳佰元，並記違規點數壹點，罰
    鍰限於八十九年十二月一日前繳納」、「逾期不繳納之處分：〔一〕自八十九年
    十二月一日起，易處吊扣駕駛執照貳個月，並限於八十九年十二月十五日前繳送
    執行。〔二〕八十九年十二月十五日前未繳送駕駛執照者，自八十九年十二月十
    六日起易處吊銷，逕行註銷駕駛執照。〔三〕駕駛執照吊〔註〕銷後，自八十九
    年十二月十六日起，壹年內不得重新考領駕駛執照。」；異議人則以：前述舉發
    違規事實，係執勤員警誤判，復無『採證照片』證明異議人有前述違規事實，案
    發之際因車上搭載之小孩內急，故轉入慢車道行駛約至前開路段九十八點五公里
    處停車，嗣開始行駛時，後方也有車輛陸續前進，距異議人約三０公尺，異議人
    先進入車道行駛約一百公尺，即為員警攔車舉發，員警所在位置與異議人原停車
    位置間有個彎道，員警實無法看見異議人暨彎道後方之其他車輛，本案係員警誤
    判等由，聲明異議。
貳、原處分機關據前開違規事實裁決處分異議人如前，固非無見，惟原處分處異議人
    「記違規點數壹點」，卻漏未援引修正前道路交通管理處罰條例第六十三條第一
    項第一款，致處分乏據。又按「汽車所有人、駕駛人違反道路交通管理，經主管
    機關裁決後逾十五日未向管轄地方法院聲明異議，或其聲明異議經法院裁定確定
    ，而不依裁決或裁定繳納罰鍰或不繳送汽車牌照、駕駛執照者，依左列規定處理
    之：一、經處分吊銷汽車牌照或駕駛執照者，由公路主管機關逕行註銷。二、經
    處分吊扣汽車牌照或駕駛執照者，按其吊扣期間加倍處分；仍不依限期繳送汽車
    牌照或駕駛執照者，吊銷其汽車牌照或駕駛執照。三、罰鍰不繳者，按其罰鍰數
    額，易處吊扣汽車牌照或駕駛執照一個月至三個月；不依期限繳送汽車牌照或駕
    駛執照者，吊銷其汽車牌照或駕駛執照。」，為道路交通管理處罰條例第六十五
    條第一項明定，析索立法意旨，係指原處分於「確定」後始有執行力，乃原處分
    機關於「八十九年十月三十一日」裁決如前，竟自裁決受處分人關於罰鍰應於「
    限於八十九年十二月一日前繳納」、「逾期不繳納之處分：〔一〕自八十九年
    十二月一日起，易處吊扣駕駛執照貳個月，並限於八十九年十二月十五日前繳送
    執行。〔二〕八十九年十二月十五日前未繳送駕駛執照者，自八十九年十二月十
    六日起易處吊銷，逕行註銷駕駛執照。〔三〕駕駛執照吊〔註〕銷後，自八十九
    年十二月十六日起，壹年內不得重新考領駕駛執照。」，礙及憲法保障之受處分
    人依法爭訟之權，均非適法，爰將原處分撤銷，如主文第壹項。
參、前開路段係限速肆拾公里/小時之路段，業據異議人於本院訊問時陳明，質諸證
    人即當日舉發之員警曾清宏，結證稱：「我們離測試的地方貳拾公尺停車，當時
    只有異議人的車子來，我們用雷達測得異議人的車速，才攔截〔異議人〕的，我
    們攔截異議人的車子『後』，一下子才有車子就過來。」，與異議人陳稱：「我
    被攔下時，我有看到後面的車子經過，我指的車子就是『後面』這部車」等情〔
    均見本院訊問筆錄〕，互核相符，以異議人於右開時、地駕車前行，『前方』並
    無他車，經員警攔下後，始見『後面』來車酌之，異議人當時行車速度，應快於
    車後之他車，未便率認右開違規事實肇因於員警誤判；又員警為右開舉發，本質
    上為行政處分，係公務員基於職務上權力，依法就特定之具體事件所為具公法上
    效果之單方行政行為，基於公務員為公法上行為具有公信力之原則，該行政處分
    當可被推定為真正，使執勤員警得當機處分以維護交通秩序、安全之行政目的，
    反之，若謂公務員一切行政行為均需預留證據以證其實，則國家行政勢必窒礙難
    行，據此，刑事訴訟法就犯罪證據有關之規定中，與屬行政秩序罰之交通違規裁
    罰本旨不合之部分，自不在準用之列。本件異議人既未就執勤員警之舉發有誤提
    出確實證據以供調查，亦無任何證據足資證明有捏造事實違法取締之情事，則執
    勤員警本其維護交通秩序、安全職責所為之舉發，自應受到合法、正確之推定，
    異議人以員警無『採證照片』證明其有前述違規事實等由，聲明異議，非有理由
    ，惟原處分既有可議，自應由本院將原處分撤銷，另為適法之處分，如主文第貳
    項。
肆、道路交通管理處罰條例於九十年一月十七日修正，並經行政院中華民國九十年四
    月三日台九十交字第○一九三一七號令「中華民國九十年一月十七日修正公布之
    道路交通管理處罰條例，定自中華民國九十年六月一日施行。」〔載行政院公報
    第七卷第十四期〕，比較新舊條例，關於第四十條第一項之成立要件相同、罰則
    以新台幣折算亦同，關於第六十三條第一項規定違反第四十條第一項者，各記違
    規點數一點之處分亦同，即應適用新法。
據上論結，應依道路交通案件處理辦法第二十條前段，道路交通管理處罰條例第四十
第一項、第六十三條第一項第一款，裁定如主文。
中      華      民      國      九十        年      六    月    二十九  日
                                      臺灣板橋地方法院交通法庭
                                          法  官    陳福來
右正本證明與原本無異。
如不服本裁定應於送達後五日內向本院提出抗告狀。
                                          書記官    陳春銘
中      華      民      國      九十        年      七    月    三   日


司法院資訊處製作；財團法人民間司法改革基金會備份。
